臺灣士林地方法院民事判決
111年度訴字第825號
原      告  A女之父    真實姓名住所資料詳卷
            A女之母    真實姓名住所資料詳卷
共      同
訴訟代理人  蔡尚謙律師
被      告  張語珊  

訴訟代理人  蕭維德律師
            單鴻均律師
上列當事人間請求侵權行為損害賠償事件，本院於民國111年7月
19日言詞辯論終結，判決如下：
    主  文
原告之訴及假執行之聲請均駁回。
訴訟費用由原告負擔。
    事  實  及  理  由
一、原告起訴主張：
（一）訴外人即被告配偶廖泰翔為五甘心物理治療所負責人，訴
      外人即原告之女A女自民國106年6月26日至107年10月間於
      上開治療所任職，廖泰翔於106年9月17日在上開治療所內
      性侵A女，事後向A女道歉懺悔，要求與A女交往，並承諾
      將處理與被告離婚事宜，A女雖選擇與廖泰翔交往，然嗣
      後發現廖泰翔無意履行前開承諾，而於107年10月間離職
      。詎廖泰翔仍持續糾纏A女，於108年10月14日前往A女租
      屋處騷擾，A女為斷絕廖泰翔之糾纏，乃透過其友人林建
      文向被告透露廖泰翔婚外情之事，被告獲悉後，卻於109
      年4月間對A女提出妨害家庭罪之告訴，A女遂決心將前開
      遭廖泰翔性侵之事公諸於世，並於109年6月間在社群媒體
      臉書上貼文，詎廖泰翔復於同年6月22日對A女提出妨害名
      譽罪之告訴。至同年7月3日下午，A女復因任職單位接獲
      匿名檢舉稱其與廖泰翔有不正當男女關係，而遭任職單位
      人事室人員約談，羞忿莫名，萬念俱灰，遂於同日17時許
      ，先在臉書上貼文公開遭性侵之心理煎熬與尋死之意後，
      於當晚23時許，自任職單位頂樓跳樓自殺當場死亡，廖泰
      翔對A女前開妨害性自主犯行業經臺灣新北地方檢察署以1
      10年度偵續字第122號提起公訴，由臺灣新北地方法院以1
      11年度侵訴字第10號審理中。　
（二）被告在A女死訊傳出後，仍於臉書上發文指稱：「到底是
      誰想要把我逼向絕境...正當輿論一片倒的時候，經過一
      夜冷靜的思考，受夠了...我決定出來公開這一切...到底
      是你情我願還是被人所逼？為何當下不報警？維持多久的
      關係？想當初那單純的小女孩去哪了？處處替你著想，總
      把您當成是親妹妹般看待...以為真心付出就會得到相對
      的回報殊不知一步一步把我自己推向人生絕境，正當我不
      願意相信一切的時候，事實證明竟然是您...你怎麼忍心
      拿著影片錄音及照片來向我攤出這一切，難道不知道這是
      多麼的殘忍嗎？竟然一步一步想要逼退我...小孩子是無
      辜的，為何要如此殘忍。傳遞我小孩照片，連孩子也不放
      過嗎？我的心就像被刀劃過被車輾過撒滿了玻璃碎片...
      這是一輩子都不會有人知道到底是多麼的痛...有誰替我
      想過...正當我想眼睛一閉雙手一撒的時候...開著車載著
      小孩一起放棄這一切，回頭看到你們天真無邪的笑容，最
      終我告訴自己，為了你們！！媽媽一定會堅強...當我下
      跪苦苦哀求還我老公及家庭時，那不為所動的表情，連眼
      都不眨露出那一抹冷笑，讓我瞬間清醒...更加堅定捍衛
      我自己及我的家人...強忍著淚水的及不堪的身軀...走進
      警局告發這一切...你知道我的心有多痛嗎？為了家庭為
      了孩子，我必須堅強...不知為何開始有人跟蹤，有黑衣
      人出現到公司徘徊，也在車子加裝跟蹤器手機定位，甚至
      不惜一切找人傷害我的家人...到底怎麼忍心將這一切不
      堪到處散播及轉發給我的親友長官...所有的案子及出庭
      一件一件即將到來，卻在這個時候選擇不管一切，用意為
      何？到底是想毀掉公司毀掉他連我及小孩一起毀滅？？？
      原本以為這一切都會跟著離去，卻有人意圖挑起及製造紛
      爭帶起風向...短短幾小時我接到多少通留言及辱罵電話.
      ..現在我只希望亡者安息，一切恢復平靜，但未來的司法
      程序我一樣會堅定的走下去...奉勸各位自以為是的正義
      魔人...有誰想過我的感受？？？到底傷害最深最痛的人
      是誰...可以不要一直在我的傷口上灑鹽嗎？如真有不法
      ，我願意親手將我這輩子最親最愛的人交...」等語（下
      稱系爭臉書貼文），試圖為廖泰翔脫罪，以虛偽不實之行
      為指控A女，刻意將A女形容成跟蹤者、找黑道圍事、加裝
      跟蹤器、傷害罪指控及散播謠言之人，企圖影響輿論風向
      ，顯已侵害A女之名譽、信用及隱私等人格權，且不法侵
      害A女遺族對其追思愛慕之人格權利，又被告與廖泰翔夫
      婦寫黑函及檢舉信糾纏，致使A女身心受創以死明志，情
      節重大，原告為A女之父母，爰依民法第184條第1項前段
      、第195條第3項準用同條第1項之規定，訴請被告賠償精
      神慰撫金新臺幣（下同）200萬元。
（三）聲明：
　　1.被告應給付原告200萬元，及自起訴狀繕本送達翌日起至
      清償日止，按年息百分之5計算之利息。
　　2.願供擔保，請准宣告假執行。
二、被告抗辯：
（一）被告於108年11月間，因訴外人林建文自稱為徵信社人員
      ，持廖泰翔與A女之親密照片向被告揭露其等婚外情之事
      ，並逼迫被告與廖泰翔離婚，心情大受打擊，被告於系爭
      臉書貼文寫道「維持多久的關係？想當初那單純的小女孩
      去哪了？處處替你著想總把您當成是親妹妹般看待...以
      為真心付出就會得到相對的回報殊不知一步一步把我自己
      推向人生絕境，正當我不願意相信一切的時候，事實證明
      竟然是您...」等語，即在描述發現其夫婚外情對象為A女
      時所造成之心理衝擊。嗣被告於同年11月至109年4月間查
      看廖泰翔之手機及電腦，發現更多廖泰翔與A女之親密照
      片與性愛影片，而與廖泰翔發生激烈爭吵，均遭廖泰翔冷
      漠以對，倍感心寒，被告於系爭臉書貼文中寫道「當我下
      跪苦苦哀求還我老公及家庭時，那不為所動的表情，連眼
      都不眨露出那一抹冷笑，讓我瞬間清醒...更加堅定捍衛
      我自己及我的家人...強忍著淚水的及不堪的身軀...走進
      警局告發這一切...」等語，即係針對上開期間，被告在
      家中跪求上帝，並哭求廖泰翔還給被告正常家庭生活之際
      ，所抒發之心情。嗣被告雖對廖泰翔、A女提出妨害家庭
      告訴，然因大法官作成釋字第591號解釋，且A女自殺死亡
      ，而由檢察官不起訴處分在案。
（二）被告其後得知自稱徵信社人員之男子，為A女之長官林建
      文所佯裝，被告對於林建文提出大量親密影像促使被告與
      廖泰翔離婚，始終感到不解與不安，故於系爭臉書貼文中
      寫道「你怎麼忍心拿著影片錄音及照片來向我攤出這一切
      ，難道不知道這是多麼的殘忍嗎？竟然一步一步想要逼退
      我...」等語，即指林建文持影音照片促使被告離婚，致
      被告承擔痛苦之過程。
（三）廖泰翔於109年1月10日遭不詳人士跟蹤並毆打致傷，並因
      而發現其座車遭人安裝GPS定位追蹤器，經廖泰翔提出傷
      害告訴後，仍未能查獲加害人，使被告倍感恐懼，故於系
      爭臉書貼文中寫道「不知為何開始有人跟蹤，有黑衣人出
      現到公司徘徊，也在車子加裝跟蹤器手機定位，甚至不惜
      一切找人傷害我的家人...」等語，即係描述經歷上開事
      件之心情，並非指稱前開行為係由A女所為。
（四）109年6月6日、同年月21日，分別有臉書名稱「廖雜」、
      「廖渣」之帳號，充滿諸多廖泰翔與A女婚外情之資訊，
      包含部分打馬賽克之私密照片，於被告親友臉書留言處按
      讚，或邀請被告、廖泰翔之眾多好友加入其好友，使被告
      感到相當不堪，故於系爭臉書貼文中寫道「到底怎麼忍心
      將這一切不堪到處散播及轉發給我的親友長官...」等語
      ，並未構成不法侵權行為。
（五）A女跳樓自殺後，部分網友於109年7月4日透過人肉搜索方
      式找到被告臉書帳號，傳送私訊謾罵，甚至有部分網友將
      被告臉書內子女之照片截圖後於網路上流傳，留下若干粗
      暴言論，由於傳送照片涉及未成年子女之安全，被告感到
      萬分惶恐，而於系爭臉書貼文中寫道「小孩子是無辜的，
      為何要如此殘忍。傳遞我小孩照片，連孩子也不放過嗎？
      」、「為了家庭為了孩子，我必須堅強...」、「到底是
      想毀掉公司毀掉他連我及小孩一起毀滅？？？」等語，係
      描述遭網友攻擊未成年子女之相關經過，與A女無涉。　
（六）被告於系爭臉書貼文寫道「我的心就像被刀劃過被車輾過
      撒滿了玻璃碎片...這是一輩子都不會有人知道到底是多
      麼的痛...有誰替我想過...正當我想眼睛一閉雙手一撒的
      時候...開著車載著小孩一起放棄這一切，回頭看到你們
      天真無邪的笑容，最終我告訴自己，為了你們！！媽媽一
      定會堅強...」等語，顯見被告因廖泰翔發生婚外情事件
      後，遭受嚴重打擊，甚至曾有輕生念頭，然因基於母親保
      護未成年子女之立場，而勉強力守家庭，本係對於配偶婚
      外情事件之合理感受，被告並於系爭臉書貼文中提及「未
      來的司法程序我一樣會堅定的走下去...」、「如真有不
      法，我願意親手將我這輩子最親最愛的人交付司法...」
      等語，顯見被告絕無迴護廖泰翔之意。
（七）被告於109年7月5日凌晨，就系爭臉書貼文所寫之內容，
      情緒起伏，語句凌亂，主詞不明，純係對於108年11月至1
      09年7月間，遭遇獲悉廖泰翔婚外情事件、廖泰翔遭人跟
      蹤毆打、網路上不明人士散佈廖泰翔婚外情資訊、部分網
      友對被告未成年子女進行網路霸凌等一連串情事，所為之
      心情抒發，並無任何虛構事實，或將A女形塑為跟蹤者、
      圍事者、傷害暴力犯罪者、散佈謠言者之情形，原告所指
      顯有誤會。另被告從未有以自己或他人名義寫黑函或檢舉
      信糾纏A女之情事。
（八）聲明：駁回原告之訴。
三、得心證之理由：
（一）原告主張被告配偶廖泰翔為五甘心物理治療所負責人，原
      告之女A女自106年6月26日至107年10月間於上開治療所任
      職，被告曾於109年4月間對A女提出妨害家庭罪之告訴，A
      女於109年7月3日跳樓自殺死亡，廖泰翔涉及妨害性自主
      犯行業經臺灣新北地方檢察署以110年度偵續字第122號提
      起公訴，被告則於個人臉書上為系爭臉書貼文（被告自述
      貼文日期為109年7月5日凌晨）等情，業據原告提出系爭
      臉書貼文截圖頁面、原告與A女之戶籍謄本影本等件為證
      （見本院卷第24至27頁），且為被告所不爭執，應堪信為
      真實。
（二）依民法第184條第1項前段規定，侵權行為之成立，須行為
      人因故意過失不法侵害他人權利，亦即行為人須具備歸責
      性、違法性，並不法行為與損害間有因果關係，始能成立
      ，且主張侵權行為損害賠償請求權之人，對於侵權行為之
      成立要件應負舉證責任（最高法院100年度台上字第1903
      號判決意旨參照）。原告主張被告以系爭臉書貼文，試圖
      影響輿論風向，為廖泰翔脫罪，以虛偽不實之行為指控A
      女，故意將A女形容成跟蹤者、找黑道圍事、加裝跟蹤器
      、傷害罪指控及散播謠言之人，侵害A女之名譽、信用及
      隱私等人格權，亦不法侵害A女遺族對其追思愛慕之人格
      權利，且被告與廖泰翔夫婦寫黑函及檢舉信糾纏，致使A
      女身心受創以死明志，而依侵權行為法律關係訴請被告賠
      償精神慰撫金，然為被告所否認，自應由原告就其所主張
      被告構成侵權行為之事實與要件，先負舉證之責任。
（三）經查：
　　1.觀諸系爭臉書貼文之內容，自始至終均未具體指稱任何特
      定之行為人，無從遽行認定或推斷貼文中所指述或影射之
      各項行為人均為A女；而A女於五甘心物理治療所任職期間
      ，曾與廖泰翔發生性行為，並與廖泰翔交往，其後A女透
      過友人林建文向被告透露與廖泰翔之婚外情，被告乃對A
      女提出妨害家庭告訴等節，為原告所自承在卷（見本院卷
      第11、12頁），被告身為廖泰翔之配偶，其面對陌生之他
      人前來告知自己丈夫婚外情之事實，身心遭逢巨大打擊，
      而提出刑事告訴，欲藉由司法查明婚外情之真相，不意卻
      在網路輿論掀起波瀾，其於系爭臉書貼文中寫下「到底是
      誰想要把我逼向絕境...正當輿論一片倒的時候，經過一
      夜冷靜的思考，受夠了...我決定出來公開這一切...到底
      是你情我願還是被人所逼？為何當下不報警？維持多久的
      關係？想當初那單純的小女孩去哪了？處處替你著想，總
      把您當成是親妹妹般看待...以為真心付出就會得到相對
      的回報殊不知一步一步把我自己推向人生絕境，正當我不
      願意相信一切的時候，事實證明竟然是您...」等語，核
      屬一般人驟然面對配偶與職場同事發生外遇事件時，因心
      理遭受衝擊，對於自己婚姻關係與婚外情發生過程之諸多
      疑問，所表現之自我問答反應，尚難認為有何侵權行為之
      可言。
　　2.被告辯稱A女之友人林建文曾自稱徵信社人員，持廖泰翔
      與A女之親密影像及照片，向被告透露其二人間之婚外情
      乙節，為原告所不爭執，則被告辯稱其於系爭臉書貼文中
      寫道「你怎麼忍心拿著影片錄音及照片來向我攤出這一切
      ，難道不知道這是多麼的殘忍嗎？竟然一步一步想要逼退
      我...」等語，係指林建文上開行為導致被告感受痛苦，
      而非意指A女，亦非全屬無據。
　　3.被告辯稱部分網友於109年7月4日至被告臉書傳送私訊謾
      罵，將被告臉書內子女之照片截圖後於網路上流傳，留下
      若干粗暴言論等情，業據被告提出臉書留言截圖畫面影本
      為證（見本院卷第122至130頁），被告因此於系爭臉書貼
      文中寫道「小孩子是無辜的，為何要如此殘忍。傳遞我小
      孩照片，連孩子也不放過嗎？我的心就像被刀劃過被車輾
      過撒滿了玻璃碎片...這是一輩子都不會有人知道到底是
      多麼的痛...有誰替我想過...正當我想眼睛一閉雙手一撒
      的時候...開著車載著小孩一起放棄這一切，回頭看到你
      們天真無邪的笑容，最終我告訴自己，為了你們！！媽媽
      一定會堅強...」等語，堪認係本於身為母親保護未成年
      子女之心情，描述遭網路留言攻擊之心情寫照，並替自己
      及子女加油打氣，難認有何侵權行為之情事。
　　4.被告辯稱其發現廖泰翔之婚外情後，與廖泰翔發生激烈爭
      吵，被告曾哭求廖泰翔還給被告正常家庭生活，遭廖泰翔
      冷漠以對，被告乃於系爭臉書貼文中寫道「當我下跪苦苦
      哀求還我老公及家庭時，那不為所動的表情，連眼都不眨
      露出那一抹冷笑，讓我瞬間清醒...更加堅定捍衛我自己
      及我的家人...強忍著淚水的及不堪的身軀...走進警局告
      發這一切...你知道我的心有多痛嗎？為了家庭為了孩子
      ，我必須堅強...」等語，觀諸上開段落之文字，並未指
      稱被告苦苦哀求之對象為A女，被告辯稱其係自我剖析發
      現廖泰翔婚外情至提出妨害家庭刑事告訴之心路歷程，亦
      屬合乎常情，難認有何侵權行為之情事。
　　5.被告辯稱廖泰翔於109年1月10日遭不詳人士跟蹤並毆打致
      傷，並因而發現其座車遭人安裝GPS定位追蹤器，經廖泰
      翔提出傷害告訴後，仍未能查獲加害人等情，業據其提出
      五甘心日間照護中心監視器畫面截圖、拍攝畫面影像檔、
      廖泰翔察覺遭跟蹤之照片截圖、廖泰翔遭人持安全帽毆傷
      及安全帽掉落地面照片、驗傷單、臺灣新北地方檢察署檢
      察官109年度偵字第21526號不起訴處分書、GPS定位追蹤
      器照片等件為證（見本院卷第88至120頁），並經本院依
      職權調閱前揭偵查案件卷宗查明無訛，足證被告於系爭臉
      書貼文中寫道「不知為何開始有人跟蹤，有黑衣人出現到
      公司徘徊，也在車子加裝跟蹤器手機定位，甚至不惜一切
      找人傷害我的家人...」等語，僅係描述其經歷上開事件
      之心情，並未指稱或暗示前開行為係由A女所為，自無侵
      權行為之情事。
　　6.至被告於系爭臉書貼文中寫道「到底怎麼忍心將這一切不
      堪到處散播及轉發給我的親友長官...到底是想毀掉公司
      毀掉他連我及小孩一起毀滅？？？原本以為這一切都會跟
      著離去，卻有人意圖挑起及製造紛爭帶起風向...短短幾
      小時我接到多少通留言及辱罵電話...奉勸各位自以為是
      的正義魔人...有誰想過我的感受？？？到底傷害最深最
      痛的人是誰...可以不要一直在我的傷口上灑鹽嗎？」等
      語，觀其前後文意，無法推知其係對任何特定人加以指訴
      ，僅係自身對於諸多網路留言與謾罵所造成之傷害有感而
      發之喟嘆，並勸告眾多自詡正義之網友勿再造成二度傷害
      ，尚難認為有何侵權行為之情事。
　　7.至原告主張被告與廖泰翔夫婦寫黑函及檢舉信糾纏，致使
      A女身心受創以死明志云云，則未見原告就此部分事實提
      出任何證據方法加以證明，自難遽信原告上開主張係為真
      實，進而認定被告有何構成侵權行為之事實。
（四）綜上所述，觀諸被告於系爭臉書貼文所寫之內容，其主詞
      不明，並未明確對特定人加以指訴，且所提及之多項事實
      支離片斷，卻非全無所本，難以認定其均係影射原告，應
      屬被告在得知配偶廖泰翔婚外情之後，遭受背叛所帶來之
      身心衝擊，復面對網路言論之圍剿撻伐，就其親身經歷之
      事件發展過程，所為之心情抒發，原告主張被告以系爭臉
      書貼文，試圖為廖泰翔脫罪，以虛偽不實之行為指控A女
      ，將A女形容成跟蹤者、找黑道圍事、加裝跟蹤器、傷害
      罪指控及散播謠言之人，侵害A女之名譽、信用及隱私等
      人格權，且被告與廖泰翔夫婦寫黑函及檢舉信糾纏，致使
      A女身心受創以死明志，構成侵權行為等情，尚屬無法證
      明，是原告主張被告不法侵害A女遺族對其追思愛慕之人
      格權利，本於A女父母之身分，依民法第184條第1項前段
      、第195條第3項準用同條第1項之規定，訴請被告賠償精
      神慰撫金200萬元及法定遲延利息，為無理由，應予駁回
      。原告之訴既經駁回，其假執行之聲請亦已失所附麗，應
      併予駁回之。
四、本件事證已臻明確，兩造所提其餘攻擊方法及證據，經審酌
    之後，核與判決結果不生影響，爰不一一論述，附此敘明。
五、訴訟費用負擔之依據：民事訴訟法第85條第1項前段。　　
中　　華　　民　　國　　111 　年　　8 　　月　　26　　日
                  民事第二庭法  官  邱光吾
以上正本係照原本作成。
如對本判決上訴須於判決送達後 20 日內向本院提出上訴狀。如
委任律師提起上訴者，應一併繳納上訴審裁判費。
本件正本關於被隱蔽人之身分資料係依性侵害犯罪防治法第12條
第2項之規定隱蔽之。
中　　華　　民　　國　　111 　年　　8 　　月　　26　　日
                            書記官  唐千雅